【裁判字號】    98,易,280
【裁判日期】    980731
【裁判案由】    詐欺
【裁判全文】
臺灣臺中地方法院刑事判決               98年度易字第280號
公  訴  人  臺灣臺中地方法院檢察署檢察官
被      告  甲○○
上列被告因詐欺案件，經檢察官提起公訴（97年度偵字第26449號
），及移送併辦 (臺灣高雄地方法院檢察署98年度偵字第4128號
、9081號)，本院判決如下：
    主    文
甲○○幫助意圖為自己不法之所有，以詐術使人將本人之物交付
，處有期徒刑月，如易科罰金，以新臺幣壹仟元折算壹日。
    犯罪事實
一、甲○○雖可預見將自己金融機構帳戶之存摺、金融卡連同密
    碼交付予身分不詳之人使用，足供他人作為詐騙財物匯款之
    工具，竟基於幫助他人詐欺取財之不確定故意，於民國97年
    9月5日至12日間之某時，在高雄市○○路與自由路口，將所
    有之萬泰商業銀行新興分行帳號000000000000號帳戶（下稱
    萬泰銀行帳戶）及高雄商業銀行草衙分行帳號000000000000
    號帳戶（下稱高雄銀行帳戶）之存摺、提款卡含密碼等物，
    交付給真實姓名年籍不詳之成年人，而以此方式容任該人與
    所屬之詐騙集團成員使用其上開萬泰銀行、高雄銀行等帳戶
    遂行詐欺取財犯罪。嗣該姓名年籍不詳之成年人及其屬詐騙
    集團成員，意圖為自己不法之所有，分別撥打電話給如附表
    一所示之庚○○等人，並向庚○○等人誆稱：先前購物之付
    款方式有誤，必須操作提款機以取消轉帳功能或個人帳戶疑
    似遭盜用，必須將存款匯至指定帳戶等情為由，要求庚○○
    等人前往自動櫃員機更改設定或臨櫃匯款，致庚○○等人陷
    於錯誤，分別匯款至如附表所示甲○○所有之上開萬泰銀行
    、高雄銀行等帳戶內。俟庚○○等人察覺有異，始報警而查
    獲上情。
二、案經臺中市警察局第一分局報請臺灣臺中地方法院檢察署檢
    察官偵查起訴，及桃園縣政府警察局龜山分局報請臺灣桃園
    地方法院檢察署檢察官呈請臺灣高等法院檢察署檢察長核轉
    臺灣高雄地方法院檢察署檢察官、高雄市政府警察局前鎮分
    局報請臺灣高雄地方法院檢察署檢察官偵查後移送併辦。
    理    由
一、按刑事訴訟法第159條之5規定：「被告以外之人於審判外之
    陳述，雖不符前四條之規定，而經當事人於審判程序同意作
    為證據，法院審酌該言詞陳述或書面陳述作成時之情況，認
    為適當者，亦得為證據。當事人、代理人或辯護人於法院調
    查證據時，知有第159條第1項不得為證據之情形，而未於言
    詞辯論終結前聲明異議者，視為有前項之同意。」，其立法
    意旨在於傳聞證據未經當事人之反對詰問予以核實，原則上
    先予排除，惟若當事人已放棄詰問或未聲明異議，基於證據
    資料愈豐富，愈有助於真實發現之理念，且強化言詞辯論主
    義，法院自可承認該傳聞證據例外擁有證據能力。經查，本
    件被告甲○○在本院言詞辯論終結前，並未就如附表所示被
    害人庚○○、子○○、己○○、癸○○、辛○○、壬○、丁○○、戊○○於警詢時所證述之內容聲明異議，依上開規定
    說明，應視為同意其證言作為證據，且本院審酌上開證人即
    被害人庚○○等證言作成時之情況，查無其他不法之情狀，
    足認為得為本案之證據，而有證據能力，先予敘明。
二、訊據被告甲○○固坦承有於上揭時、地將其所申辦之前揭萬
    泰銀行、高雄銀行等帳戶存摺、提款卡及密碼等物，交寸予
    真實姓名年籍均不詳之成年人，惟矢口否認有何幫助詐欺取
    財之犯意，並辯稱：伊是看報紙應徵司機工作，工作內容還
    沒有提到，因對方說要看將錢存進去看銀行是否會扣款，並
    查伊有無借款，不知對方會拿伊的存摺資料去犯罪云云。惟
    查：
(一)、被告於警詢中供稱其係撥打行動電話號碼0000000000號與
      對方聯絡，並提出自由時報求職廣告影本1份，而就被告
      所有行動電話號碼0000000000號之雙向通聯紀錄比對結果
      ，確於97年9月7、8、10日有與前開行動電話號碼0000000
      000號之通話紀錄，惟本院函查前揭求職廣告欄中刊登之
      行動電話號碼0000000000號及被告上揭供稱之行動電話號
      碼0000000000號之申請人資料，經遠傳電信股份有限公司
      、臺灣大哥大股份有限公司及自由時報廣告代理商回函得
      知上開行動電話號碼0000000000號係由丙○○○所申請，
      及行動電話號碼0000000000號係由SUKKEMHAN  SOMCHAI之
      外國人所申請，且證人丙○○○到庭具結證稱：伊沒有申
      請行動電話號碼0000000000號，伊不曾把身分證拿給別人
      讓別人申辦門號，且伊不識字也不會寫自己的名字之情（
      見本院卷頁94至95），可知上開2支行動電話號碼0000000
      000號、0000000000號應係屬人頭電話，然此尚未足以證
      明被告係求職遭詐取前開帳戶資料，蓋衡諸現今社會應徵
      正當工作者，應係提供證件供雇主確認其身分即足，如公
      司或機關對於員工薪資之發放採取轉帳方式，亦係於確定
      僱用後方要求應徵者提供，尚無可能於確認是否僱用之際
      ，即要求應徵者先行提供帳戶存摺、提款卡或告知密碼，
      其理至明，而被告於本院所供稱：伊應徵司機工作，是載
      他們公司的人，工作內容還沒有提到，…因對方說要將錢
      存進去，看銀行是否會扣款，查伊有無借款等語（見本院
      卷頁23）之應徵方式，核與上述應徵工作之常情有背；另
      衡諸被告交付上開萬泰銀行、高雄銀行等帳戶資料時，已
      屬年青具社會經驗之人，其僅以亟需工作為由，即率爾輕
      忽而未詳加思慮對方要求交付帳戶資料以為查詢之合理性
      ，且對於所應徵公司之名稱、位置及工作內容均無所知悉
      ，實難謂被告主觀認知上並無絲毫懷疑之處，亦無法將被
      告交付上開帳戶資料等物之行為合理化，而認定被告係遭
      人騙取帳戶等物之事。
(二)、按刑法上之故意，分為直接故意（確定故意）與間接故意
      （不確定故意）。行為人對於構成犯罪之事實，明知並有
      意使其發生者，為直接故意；行為人對於構成犯罪之事實
      ，預見其發生而其發生並不違背其本意者，為間接故意。
      又幫助犯之成立，以行為人主觀上認識被幫助者正欲從事
      犯罪或係正在從事犯罪，且該犯罪有既遂之可能，而其行
      為足以幫助他人實現構成要件者，即具有幫助故意，並不
      以行為人確知被幫助者係犯何罪名為必要。而按金融機構
      之帳戶為個人理財之工具，為便利大眾使用此一理財工具
      ，以資活絡資金供需，對於申請開設金融帳戶並無設有任
      何特殊之限制，一般民眾皆能自由申請開戶，並得同時在
      不同金融機構申請多數存款帳戶使用，乃眾所周知之事實
      ，依一般人之社會生活經驗，倘係經由合法管道之收入或
      支出，其於金融帳戶之存放及提領，本可自行向金融行庫
      開立帳戶後使用，殊無大費周章使用他人帳戶之必要，況
      且近來詐騙案件層出不窮，詐騙集團多利用人頭帳戶做為
      出入帳戶，不僅廣為媒體所披載，亦經政府一再宣導提醒
      注意，尤以現今各地金融機構所設自動提款機莫不設定轉
      帳之警示畫面，或張貼警示標語，促請使用大眾注意，衡
      諸目前社會以電視、報紙甚至網路等管道流通資訊之普及
      程度，以及使用自動提款機從事提款、轉帳交易之頻繁，
      苟見有陌生人不思以自己名義申請開立帳戶，反而向不特
      定人蒐集或收購他人之金融機構帳戶使用，自屬可疑。而
      現今犯罪集團或不法份子為掩飾其不法獲利行徑，避免執
      法人員之追究處罰，經常誘使一般民眾提供金融機構帳戶
      存摺等資料，渠等再以此帳戶供作對外詐騙或其他各種財
      產犯罪之不法用途使用等情，亦為一般合理之人知之甚是
      。而本件本院審酌被告在工作實質內容不明及有無被錄用
      之情況下，仍率爾交付上開萬泰銀行、高雄銀行2帳戶存
      摺、提款卡等物，並告知密碼予真實姓名年籍不詳之成年
      人，且被告亦供稱、伊以前應徵工作均須開立帳戶，但開
      戶後，存摺資料均留在伊處，作為薪資轉帳用之情 (見本
      院卷頁43) ，故依上開說明，被告對於他人可能持前開萬
      泰銀行、高雄銀行2帳戶之存摺等物作為詐欺取財等非法
      用途之工具一節，應有所預見，且不違背其本意，是被告
      辯述其將上開2帳戶之存摺、提款卡並告知密碼交給真實
      姓名年籍均不詳之人，不知道會被拿去犯罪使用，伊只是
      去應徵工作等詞，尚難採信，準此，被告有幫助詐欺取財
      之不確定故意存在，已堪認定。
(三)、綜上所陳，被告前揭所辯尚非可信，且上開犯罪事實，業
      據被害人庚○○、子○○、己○○、癸○○、辛○○、壬○、丁○○、戊○○於警詢中指訴其等遭人詐騙匯款經過
      綦詳，復被害人庚○○等分別提出如附表一所示之匯款憑
      據附卷足參，並有被告所有之萬泰銀行帳戶之申請書、臺
      幣存摺對帳單、高雄銀行帳戶之存戶基本資料、交易查詢
      清單各1份等件附卷可稽，是本案事證已臻明確，被告上
      揭幫助詐欺取財之犯行，應堪認定。
三、本件被告提供其所有上開萬泰銀行、高雄銀行2帳戶之存摺
    、金融卡等物，及告知密碼交予真實姓名年籍均不詳之成年
    人及其所屬詐騙集團作為詐欺取財之用，係屬基於幫助他人
    詐欺取財之不確定故意，且所為係詐欺取財罪構成要件以外
    之行為，核其所為係犯刑法第339條第1項詐欺取財罪之幫助
    犯，爰依同法第30條第2項規定，按正犯之刑減輕之。又被
    告以一行為同時交付其所申辦之上開萬泰銀行及高雄銀行2
    帳戶，供姓名年籍均不詳之成年詐欺集團成員使用，並詐騙
    如附表一所示之被害人庚○○等7人之財物，為想像競合犯
    ，依刑法第55條前段之規定，應從一重處斷。至移送併辦部
    分（臺灣高雄地方法院檢察署98年度偵字第4128號、9081號
    ）與本件經檢察官起訴部分係屬想像競合之裁判上一罪關係
    ，基於審判不可分原則，本院自應併予審理，附此敘明。爰
    審酌被告無前科、素行尚佳，其提供帳戶供他人非法使用，
    使詐騙集團之成員易於得手，助長詐欺之犯罪風氣，嚴重危
    害社會治安，及如附表所示之被害人庚○○等人被詐騙之金
    額，然被告本身未實際參與本件詐欺取財之犯行，可責難性
    較小，暨其犯後未能坦承犯行，未見悔意等一切情狀，量處
    如主文所示之刑，並諭知易科罰金之折算標準，以資懲戒。
據上論斷，依刑事訴訟法第299條第1項前段，刑法第339條第1項
、第30條第1、2項、第55條、第41條第1項前段，刑法施行法第1
條之1第1項、第2項前段，判決如主文。
本案經檢察官乙○○到庭執行職務
中    華    民    國    98    年    7    月    31    日
                    刑事第三庭  審判長法  官  周瑞芬
                                      法  官  陳思成
                                      法  官  楊曉惠
上正本證明與原本無異。
如不服本判決，應於收受送達後10日內向本院提出上訴書狀（應
敘述具體理由並附繕本）。
上訴書狀如未敘述理由，應於上訴期間屆滿後20日內補提理由書
於本院。
                                      書記官  謝明倫
中    華    民    國    98    年    7    月    31    日
附表
┌─┬───┬──────┬────┬────┬─────┬──────┐
│編│被害人│匯款時間    │匯款地點│匯入帳戶│金額      │匯款憑據    │
│號│      │            │        │        │（新臺幣）│            │
├─┼───┼──────┼────┼────┼─────┼──────┤
│1 │庚○○│97年9月12日 │臺中市漢│萬泰銀行│29,999元  │合作金庫自動│
│  │      │晚上8時55分 │口路2段 │        │          │櫃員機交易明│
│  │      │            │151號之 │        │          │細單影本1紙 │
│  │      │            │合庫商業│        │          │            │
│  │      │            │銀行自動│        │          │            │
│  │      │            │櫃員機  │        │          │            │
├─┼───┼──────┼────┤        ├─────┼──────┤
│2 │子○○│97年9月12日 │臺北縣三│        │26,565元  │國泰世華銀行│
│  │      │晚上9時10分 │重市三陽│        │          │客戶交易明細│
│  │      │            │路13巷2 │        │          │表影本1紙   │
│  │      │            │號之超商│        │          │            │
│  │      │            │內自動櫃│        │          │            │
│  │      │            │員機    │        │          │            │
├─┼───┼──────┼────┤        ├─────┼──────┤
│3 │己○○│97年9月12日 │彰化縣鹿│        │29,988元  │臺灣銀行自動│
│  │      │晚上8時36分 │港鎮鹿工│        │          │櫃員機交易明│
│  │      │            │路6號之 │        │          │細表影本1張 │
│  │      │            │臺灣銀行│        │          │            │
│  │      │            │自動櫃員│        │          │            │
│  │      │            │機      │        │          │            │
│  │      ├──────┼────┤        ├─────┼──────┤
│  │      │97年9月12日 │同上    │        │11,055元  │同上        │
│  │      │晚上8時41分 │        │        │          │            │
├─┼───┼──────┼────┤        ├─────┼──────┤
│4 │癸○○│97年9月12日 │臺南市安│        │15,088元  │郵政自動櫃員│
│  │      │晚上9時13分 │平區育平│        │          │機交易明細表│
│  │      │            │路333號 │        │          │影本1紙     │
│  │      │            │之育平郵│        │          │            │
│  │      │            │局自動櫃│        │          │            │
│  │      │            │員機    │        │          │            │
├─┼───┼──────┼────┤        ├─────┼──────┤
│4 │辛○○│97年9月12日 │苗栗縣頭│        │8,607元   │兆豐國際商業│
│  │      │晚上9時23分 │份鎮中華│        │          │銀行自動櫃員│
│  │      │            │路之兆豐│        │          │機交易明細單│
│  │      │            │銀行自動│        │          │影本1紙     │
│  │      │            │櫃員機  │        │          │            │
├─┼───┼──────┼────┤        ├─────┼──────┤
│5 │壬○  │97年9月12日 │臺北縣板│        │29,988元  │郵政自動櫃員│
│  │      │晚上8時47分 │橋市南雅│        │          │機交易明細表│
│  │      │            │南路1段 │        │          │影本1紙     │
│  │      │            │123號郵 │        │          │            │
│  │      │            │局自動櫃│        │          │            │
│  │      │            │員機    │        │          │            │
├─┼───┼──────┼────┤        ├─────┼──────┤
│6 │丁○○│97年9月12日 │臺北縣板│        │14,103元  │台新銀行自動│
│  │      │晚上8時許   │橋市南雅│        │          │櫃員機交易明│
│  │      │            │南路56號│        │          │細表影本1紙 │
│  │      │            │之超商內│        │          │            │
│  │      │            │自動櫃員│        │          │            │
│  │      │            │機      │        │          │            │
├─┼───┼──────┼────┼────┼─────┼──────┤
│7 │戊○○│97年9月12日 │臺中市南│高雄銀行│110,000元 │高雄銀行存摺│
│  │      │中午12時許  │屯區惠中│        │          │存款類存入憑│
│  │      │            │路3段69 │        │          │條影本1紙   │
│  │      │            │號之高雄│        │          │            │
│  │      │            │銀行臺中│        │          │            │
│  │      │            │分行    │        │          │            │
└─┴───┴──────┴────┴────┴─────┴──────┘
附錄論罪科刑法條
中華民國刑法第339條第1項：
意圖為自己或第三人不法之所有，以詐術使人將本人或第三人之
物交付者，處5年以下有期徒刑、拘役或科或併科1千元以下罰金
。


司法院資訊處製作；財團法人民間司法改革基金會備份。
